臺灣高等法院高雄分院刑事判決　　　　 96年度上訴字第142號
上　訴　人
即　被　告　甲○○
選任辯護人　史乃文律師
上列上訴人因違反毒品危害防制條例等案件，不服臺灣高雄地方
法院95年度訴字第1642號中華民國95年10月26日第一審判決（起
訴案號：臺灣高雄地方法院檢察署95年度偵字第7522號），提起
上訴，本院判決如下：
     主  文
原判決撤銷。
甲○○共同運輸第一級毒品，處有期徒刑拾貳年，褫奪公權柒年
。扣案第一級毒品海洛因貳包（驗後合計淨重玖拾貳點玖捌公克
，驗後合計純質淨重肆拾捌點玖玖公克，空包裝重陸點參柒公克
），均沒收銷燬之；扣案膠帶壹捲，沒收之。
     事  實
一、甲○○（原名為陳美雀）明知海洛因屬毒品危害防制條例第
    2 條第2 項第1 款所定之第一級毒品，亦係行政院依據懲治
    走私條例第2 條第4 項公告「管制物品項目及其數額」甲項
    第4 款所列之管制進口物品，未經許可，不得運輸進入臺灣
    地區。緣乙○○（民國56年9 月28日生）與「黃大哥」之人
    （50年生，年籍住所不詳）為運輸毒品入境臺灣，擬由「黃
    大哥」提供毒品，乙○○尋覓適當人選運輸毒品，再隨行監
    督入境臺灣。於94年10月底，乙○○以攜帶第一級毒品海洛
    因入境臺灣，一趟新臺幣（下同）10萬元之代價，請託甲○
    ○代為運輸，並告以身體殘障可以輕易入境，而甲○○適值
    經濟困窘，為貪圖小利，竟與「黃大哥」、乙○○及乙○○
    女友楊文莉（62年生，大陸人士）共同基於運輸第一級毒品
    海洛因及自大陸地區私運管制物品即第一級毒品海洛因進口
    之犯意聯絡，應允乙○○之請託，並約定與乙○○搭乘同一
    班機入境臺灣地區後，以非其所有黑色NOKIA 手機（門號為
    0000000000）與乙○○聯絡，一同前往乙○○住處交付所運
    輸之毒品，並給付其約定之前揭報酬。議定後，先由甲○○
    於95年2 月8 日從臺灣出境，經香港轉搭巴士至大陸地區，
    先辦完其私事後，於同年3 月6 日（起訴書誤載為3 月4日
    ），乙○○與楊文莉即攜帶海洛因2 包（淨重92.98 公克，
    空包裝重6.37公克，純度52.69 ％，純質淨重48.99 公克）
    至甲○○投宿之廣東省東莞市長安「花園旅店」602 號房間
    ，先以乙○○所有透明膠帶包裝毒品海洛因後，纏繞於甲○
    ○所使用之左腿義肢內鐵架上，嗣甲○○穿戴藏有上開海洛
    因之義肢，於同年3 月7 日其即偕同乙○○搭乘巴士前往香
    港後，再轉搭中華航空公司AE822 號班機於同日12時50分許
    抵達高雄市小港國際機場入境，經海岸巡防署南部地區巡防
    局高雄市機動查緝隊與高雄縣政府警察局鳳山分局專案小組
    會同財政部高雄關稅總局高雄機場分局關員攔查，當場查獲
    甲○○私運進口之前揭海洛因2 包、及乙○○所有，供纏繞
    上開海洛因用之膠帶1 捲，乙○○則因未搜獲毒品而未被移
    送。
二、案經海岸巡防署南部地區巡防局高雄市機動查緝隊、高雄縣
    政府警察局鳳山分局報告臺灣高雄地方法院檢察署檢察官偵
    查起訴。
     理  由
壹、程序部分：
    按被告以外之人於審判外之陳述，雖不符刑事訴訟法第159
    條之1 至第159 條之4 之規定，而經當事人於審判程序同意
    作為證據，法院審酌該言詞或書面陳述作成時之情況，認為
    適當者，亦得為證據，同法第159 條之5 第1 項定有明文。
    查本件海岸巡防署高雄市機動查緝隊搜索、扣押筆錄、扣押
    物品目錄表、高雄關稅局扣押貨物、運輸工具收據及搜索筆
    錄、被告護照入出境簽證、法務部調查局95年3 月28日調字
    第220022964 號鑑定通知書各1 份（分別見高市機字第0950
    004032警卷第7 至10頁、第19至20頁；鳳警刑移字第095000
    0542警卷第18頁；偵卷第18頁），雖均屬傳聞證據，然被告
    甲○○、辯護人及檢察官均同意作為證據，本院審酌該言詞
    及書面陳述作成之情況，核無違法取證或其他瑕疵，認為以
    之作為證據均為適當，上開證據資料，自得作為證據。
貳、實體部分：
一、上開乙○○與「黃大哥」為運輸毒品入境臺灣，故由「黃大
    哥」提供毒品，乙○○負責尋覓適當人選運輸毒品，再隨行
    監督入境臺灣。於94年10月底，乙○○以攜帶第一級毒品海
    洛因入境臺灣，一趟10萬元之代價，請託被告甲○○代為運
    輸，並告以身體殘障可以輕易入境，而被告適值經濟困窘，
    為貪圖小利，竟應允乙○○之請託，並約定與乙○○搭乘同
    一班機入境臺灣地區後，以非其所有之黑色NOKIA 手機（門
    號為0000000000）與乙○○聯絡，一同前往乙○○住處交付
    所運輸之毒品，並給付與其約定之前揭報酬。議定後，於同
    年3 月6 日，乙○○與其女友楊文莉即攜帶海洛因2 包至被
    告投宿之廣東省東莞市長安「花園旅店」602 號房間，並先
    以透明膠帶包裝毒品海洛因後，纏繞於被告所使用之左腿義
    肢內鐵架上，嗣被告穿戴藏有上開海洛因之義肢，於同年3
    月7 日即偕同乙○○搭乘巴士前往香港後，再轉搭中華航空
    公司第AE 822號班機於同日12時50分許抵達高雄市小港國際
    機場入境，隨即經海岸巡防署南部地區巡防局高雄市機動查
    緝隊與高雄縣政府警察局鳳山分局專案小組會同財政部高雄
    關稅總局高雄機場分局關員攔查，當場查獲被告私運進口之
    前揭海洛因2 包等事實，迭經被告於原審及本院審理中自白
    不諱，復有海岸巡防署高雄市機動查緝隊搜索、扣押筆錄、
    扣押物品目錄表、高雄關稅局扣押貨物、運輸工具收據及搜
    索筆錄、被告護照入出境簽證各1 份在卷可稽（以上分別見
    高市機字第0950004032警卷第7 至10頁、第19至20頁；鳳警
    刑移字第0950000542警卷第18頁），再被告查獲時，所扣得
    疑似海洛因之白粉2 包，經送驗後確認含有第一級毒品海洛
    因成分（淨重92.98 公克，空包裝重6.37公克，純度52.69
    ％，純質淨重48.99 公克），有法務部調查局調科壹字第
    220022964 號鑑定通知書存卷足考，是被告自白核與事實相
    符，其私運管制物品第一級毒品海洛因入境臺灣之犯行，已
    堪認定。被告前雖於檢察官初訊時稱，係受「黃大哥」之託
    ，運輸第一級毒品入境臺灣（見偵卷第4 至6 頁，檢察官內
    勤訊問筆錄），後復於原審法院移審接押庭稱，運輸毒品係
    為供己施用（見原審法院95年5 月18日訊問筆錄），於原審
    法院第1 次行準備程序期日時，始稱其係受乙○○利用攜帶
    毒品，乙○○並與其一同搭乘飛機入境臺灣（見原審法院95
    年6 月12日準備程序筆錄），其雖前後所述不一，惟參酌其
    所述受乙○○之託運輸毒品之前後意旨，並未與其於警偵訊
    所稱受「黃大哥」之託部分之大意相違，反更明確交代其運
    輸毒品之相關前因後果，且被告於機場為海巡署機動查緝隊
    及財政部高雄關稅局人員攔查時，乙○○隨行於被告之側，
    然查緝人員對乙○○作全身及行李檢查後，並未查獲任何違
    禁物等情，分別經海巡署機動查緝隊隊員蔡佩娟、財政部高
    雄關稅局人員曾啟林於原審審理中到庭證述屬實（見原審法
    院卷第85至89頁），核與被告所稱與乙○○一同入境臺灣等
    語亦相符；又證人乙○○於本院審理中亦到庭證稱：「（是
    否認識在庭之被告？）認識。」，「（你是否知道被告在2
    月8 日到大陸？）事後才知道，是事後到大陸聯絡才知道她
    過去。」，「（在這段時間你有無與被告碰面？）有。」，
    「（碰面談論何事？）聊天。」，「（95年3 月5 日有無與
    被告見面？）有見面，但正確日期不記得。」，「（在何處
    見面有無印象？）在東莞市花園新村。」，「（請問是否是
    「602 」房間？）沒印象。」，「（當時除了你與被告之外
    ，還有何人在場？）我老婆也在場。」，「（是否有1名 「
    黃姓」大哥之人在場？）沒有。」，「（你們當時在做什麼
    事情？）閒聊。」，「（有無將藏有海洛因袋子裝載在被告
    的義肢裡面？）沒有」，「（當時在房間時有無海洛因毒品
    ？）沒有。」，「（95年3 月7 日你是否是與被告同機回臺
    灣嗎？）正確。」，「（你與被告回臺灣時你是否知道她的
    義肢裡面裝有毒品？）不知情。」（見本院96年3 月1日 審
    判筆錄），其所為之證述，核與被告所供大致相符。雖證人
    乙○○否認交付毒品於被告甲○○，但證人乙○○與被告甲
    ○○僅係「因為辦理大陸人士結婚而認識」，並非熟識，茍
    非為運輸毒品之事，豈會帶同其妻至被告投宿旅館之房間內
    與被告見面？又豈會與被告一同搭機返台？堪認被告所稱其
    係受乙○○之託而運輸毒品，並由「黃大哥」之人提供毒品
    之供述為真實，應可採信。是本件事證已很明確，被告運輸
    第一級毒品入境臺灣之犯行堪以認定。
二、查海洛因係屬毒品危害防制條例第2 條第2 項第1 款之第一
    級毒品，亦屬行政院依據懲治走私條例第2 條第4 項所頒訂
    「懲治走私條例公告管制物品項目即其數額」之公告甲項第
    4 款所列之管制進出口物品，不限其數額，均不得私運進出
    口；又自大陸地區私運物品進入臺灣地區，或自臺灣地區私
    運物品前往大陸地區者，以私運物品進、出口論，適用懲治
    走私條例規定處斷，該條例第12條定有明文。是核被告所為
    ，係犯毒品危害防制條例第4 條第1 項之運輸第一級毒品罪
    及懲治走私條例第12條、第2 條第1 項之準私運管制物品進
    口罪。被告與成年人「黃大哥」、乙○○及楊文莉就本件犯
    行，有犯意聯絡及行為分擔，均為共同正犯。被告持有第一
    級毒品海洛因後，復進而運輸，其持有之低度行為應為運輸
    之高度行為所吸收，不另論其持有第一級毒品罪。被告以1
    行為同時觸犯上開2 罪名，為想像競合犯，依刑法第55條之
    規定，應從較重之毒品危害防制條例第4 條第1 項運輸第一
    級毒品罪處斷。再被告係因經濟狀況不佳，一時思慮欠週而
    為本件犯行，且於搭機返國時，甫於通關入境即遭查獲，海
    洛因尚未流入市面，對社會之危害性已即時獲阻，其犯罪情
    狀尚堪憫恕，若處以最低法定本刑無期徒刑尚嫌過重，爰依
    刑法第59條減輕其刑。按被告行為後，刑法已於94年2 月2
    日修正公布，自95年7 月1 日施行，而被告所犯運輸第一級
    毒品罪，其法定本刑為死刑或無期徒刑部分，被告行為時在
    舊刑法，依舊刑法第64條第2 項規定：死刑減輕者，為無期
    徒刑，或15年以下12年以上有期徒刑，新刑法則規定：死刑
    減輕者，為無期徒刑；舊刑法第65條第2 項規定：無期徒刑
    減輕者，為7 年以上有期徒刑，新刑法則規定無期徒刑減輕
    者，為20年以下15年以上有期徒刑。經比較新舊法結果，以
    舊法較有利被告，依刑法第2 條第1 項前段之規定，自應適
    用較有利於被告之行為時法律，即修正前刑法第64條第2 項
    、第65條第2 項規定減輕之。至於刑法第28條關於共犯之規
    定，將原規定：「2 人以上共同實施犯罪之行為者，皆為正
    犯。」，經修正為：「2 人以上共同實行犯罪之行為者，皆
    為正犯。」，修法後將完全未參與犯罪行為實行之陰謀犯及
    預備犯刪除。本件被告與「黃大哥」、乙○○、楊文莉就前
    開運輸第一級毒品海洛因入境臺灣之犯行有犯意聯絡及行為
    分擔，不論依修正前、後之刑法第28條，均構成共同正犯，
    對被告而言並無有利或不利之情形，自無比較問題，應逕依
    現有效即行為後之刑法第28條規定，論以共同正犯。又關於
    刑法第59條依修正後該條關於酌減其刑之規定，雖增訂「認
    科以最低刑度仍嫌過重」之規定，然此為法院就刑之裁量及
    酌減審認標準見解之明文化，非屬法律之變更，亦無比較問
    題，併予敘明。
三、原審據以論罪科刑，固非無見。惟查被告行為後，刑法於95
    年7 月1 日修正施行，關於被告所犯運輸第一級毒品罪，其
    法定本刑為死刑或無期徒刑部分，應比較新舊法，適用較有
    利於被告之行為時法律，即修正前刑法第64條第2 項、第65
    條第2 項規定減輕之，已如前述。原判決就此部分漏未比較
    ，尚有未洽。被告上訴意旨，以原審量刑過重，指摘原判決
    不當，雖無理由，但原判決既有上開可議之處，自仍應由本
    院將原判決撤銷改判。爰審酌被告為圖小利，竟欲利用己身
    肢體殘障，博取通關之便，將嚴重危害國人身心健康之毒品
    海洛因運輸入境臺灣，再斟酌其運輸毒品海洛因之數量為淨
    重92.98 公克，到案後承認犯行，犯罪後態度尚稱良好等一
    切情狀，仍依原審，量處如主文第2 項所示之刑，並依其犯
    罪之性質，認有褫奪公權之必要，並宣告褫奪公權7 年。（
    又褫奪公權依我國刑法規定，為從刑之一種，附屬於主刑，
    不生比較輕重問題，最高法院79年度第3 次刑事庭會議決議
    可資參照。）辯護人於原審審理中雖指被告遭查獲後即供出
    毒品來源係來自乙○○，應依毒品危害防制條例第17條規定
    減刑云云。惟按諸毒品危害防制條例第17條規定，犯同條例
    第4 條第1 項之罪，供出毒品來源，因而破獲者，得減輕其
    刑，其立法意旨重在鼓勵具體供出其上游販毒者，俾使追查
    該毒梟前手及上游毒品，以杜絕毒品之蔓延與氾濫，倘僅供
    出共犯為何人，但尚未進而查獲毒梟前手或其上游毒品者，
    仍不得執此邀本條規定之寬減，最高法院90年度台上字第16
    39號判決即揭明斯旨。經查，本件被告雖指認乙○○即為與
    其共同運輸毒品海洛因入境臺灣之人，惟乙○○僅為被告之
    共犯，並非被告之前手或其上游毒品提供者，且乙○○亦尚
    未因本件被告之供述而查獲，與毒品危害防制條例第17條規
    定得減輕其刑之構成要件未合，尚不得援引上開規定予以減
    刑，附此敘明。又查扣案之海洛因2 小包（淨重92.98 公克
    ，空包裝重6.37公克，純度52.69 ％，純質淨重48.99 公克
    ），確係第一級毒品海洛因，業如前述，該包裝因包覆毒品
    ，其上沾留有該毒品之殘渣，而包裝袋與其上殘留之毒品，
    衡情已難分析剝離，自應整體視為毒品，均應依毒品危害防
    制條例第18條第1 項前段之規定宣告沒收銷燬之，送鑑耗損
    之海洛因既已滅失，自無庸再予宣告沒收銷燬之必要。至於
    扣案膠帶1 捲，係乙○○所有提供被告用以綑綁固定毒品於
    被告義肢上，為共犯所有供本件犯罪所用之物，業經被告供
    認在卷（見原審法院卷第121 至122 頁），應依同條例第19
    條第1 項規定宣告沒收。至扣案供聯絡運輸毒品事宜之黑色
    NOKIA 手機1 支（內含門號0000000000號SIM 卡1 枚），為
    被告家人所有，已經被告供述在卷（見原審法院卷第122 頁
    ）、而扣案紅色NOKIA 手機1 支（內含門號000000 0000 號
    SIM 卡1 枚），則無證據證明係供本件犯罪之用，爰均不宣
    告沒收。
據上論結，應依刑事訴訟法第369 條第1 項前段、第364 條、第
299 條第1 項前段，毒品危害防制條例第4 條第1 項、第18條第
1 項前段、第19條第1 項，懲治走私條例第2 條第1 項、第12條
、第11條，刑法第2 條第1 項前段、第11條、第28條、第59 條
、第55條、第37條第2 項，判決如主文。
本案經檢察官張金塗到庭執行職務。
中　　華　　民　　國　　96　　年　　3 　　月　　8 　　日
                  刑事第五庭    審判長法  官  曾永宗
                                      法  官  陳  箐
                                      法  官  任森銓
以上正本證明與原本無異。
如不服本判決應於收受本判決後10日內向本院提出上訴書狀，其
未敘述上訴理由者，並得於提起上訴後10日內向本院補提理由書
狀（均須按他造當事人之人數附繕本）「切勿逕送上級法院」。
中　　華　　民　　國　　96　　年　　3 　　月　　8 　　日
　　　　　　　　　　　　　　　　　　　書記官  廖素珍
附錄本判決論罪科刑法條：
懲治走私條例第2條
私運管制物品進口、出口逾公告數額者，處 7 年以下有期徒刑，
得併科新臺幣 3 百萬元以下罰金。
毒品危害防制條例第4條
製造、運輸、販賣第一級毒品者，處死刑或無期徒刑；處無期徒
刑者，得併科新臺幣1000萬元以下罰金。
